臺灣高雄地方法院刑事判決           100年度審訴字第1380號
公  訴  人  臺灣高雄地方法院檢察署檢察官
被      告  王明良
上列被告因違反毒品危害防制條例案件，經檢察官提起公訴（10
0 年度毒偵字第2001號），嗣於本院準備程序中，被告就被訴事
實為有罪之陳述，經本院告知簡式審判程序之旨，並聽取被告與
公訴人之意見後，合議庭裁定由受命法官獨任進行簡式審判程序
，判決如下：
    主  文
王明良施用第一級毒品，累犯，處有期徒刑壹年；又施用第二級
毒品，累犯，處有期徒刑柒月。應執行有期徒刑壹年陸月。
    事  實
一、王明良前於民國88年間因施用毒品案件，經本院以88年度毒
    聲字第3966號裁定送觀察、勒戒後，認有繼續施用毒品之傾
    向，再以88年度毒聲字第4642號裁定令入戒治處所施以強制
    戒治，於89年7 月4 日強制戒治期滿執行完畢，並經臺灣高
    雄地方法院檢察署檢察官以89年度戒毒偵字第738 號為不起
    訴處分確定。又於前開強制戒治執行完畢釋放後5 年內之93
    年間因施用毒品案件，經本院以93年度訴字第2293號判處有
    期徒刑7 月確定。另因施用毒品、竊盜、施用毒品案件，先
    後經本院以96年度簡字第7341號、第199 號、97年度審訴字
    第1341號分別判處有期徒刑6 月、3 月、3 月、9 月確定，
    並以97年度審聲字第4143號裁定應執行刑為有期徒刑1 年6
    月確定；又因竊盜、侵占案件，經本院以96年度簡字第7285
    號判處拘役50日、罰金新臺幣5,000 元（易服勞役5 日），
    與上開應執行刑1 年6 月接續執行，於99年1 月25日縮短刑
    期假釋出監並付保護管束，於99年4 月11日保護管束期滿，
    假釋未經撤銷執行完畢。
二、王明良猶不知悔改，復分別基於施用第一級毒品及第二級毒
    品之犯意，於100 年1 月3 日某時許，在其位於高雄市楠梓
    區○○○街72巷1 弄14號住處內，先以將第一級毒品海洛因
    摻水置於針筒內注射之方式，施用海洛因1 次後，再以將第
    二級毒品甲基安非他命置於玻璃球內燒烤之方式，施用甲基
    安非他命1 次。嗣於同年1 月6 日下午3 時15分許，在高雄
    市楠梓區右昌一巷155 弄與右昌街125 巷巷口，因形跡可疑
    為警盤查，發現其為毒品案件治安顧慮人口，經徵其同意採
    集尿液送驗後，結果呈嗎啡、可待因、甲基安非他命陽性反
    應，始悉上情。
三、案經高雄市政府警察局楠梓分局移送臺灣高雄地方法院檢察
    署檢察官偵查起訴。
    理  由
一、本件被告王明良所犯均係死刑、無期徒刑、最輕本刑為3 年
    以上有期徒刑以外之罪，其於準備程序中就被訴事實為有罪
    之陳述，經本院告知簡式審判程序之旨，並聽取公訴人及被
    告意見後，合議庭裁定由受命法官獨任進行簡式審判程序，
    合先敘明。
二、訊據被告對上揭犯罪事實坦承不諱，且被告為警查獲後，經
    採其尿液送驗結果，均呈現嗎啡、可待因、甲基安非他命陽
    性反應，有毒品案件尿液送驗編號與真實姓名對照表、濫用
    藥物尿液檢體監管紀錄表、高雄市立凱旋醫院100 年2 月14
    日編號A00000000 號濫用藥物尿液檢驗報告各1 份在卷可稽
    （見偵卷第6 、9 、10頁），足見被告之任意性自白均與事
    實相符，得為認定被告犯罪之依據。是以，被告上開施用第
    一、二級毒品之犯行，均堪以認定。
三、按海洛因及甲基安非他命分別係毒品危害防制條例第2 條第
    2 項第1 款、第2 款所稱之第一、二級毒品，依法不得持有
    、施用。次按毒品危害防制條例於92年7 月9 日修正公布，
    自93年1 月9 日施行，其中第20條、第23條將施用毒品之刑
    事處遇程序，區分為「初犯」及「5 年內再犯」、「5 年後
    再犯」。依其立法理由之說明：「初犯」，經觀察、勒戒或
    強制戒治後，應為不起訴處分或不付審理之裁定；經觀察、
    勒戒或強制戒治執行完畢釋放後，「5 年內再犯」者，因其
    再犯率甚高，原實施之觀察、勒戒及強制戒治既已無法收其
    實效，爰依法追訴或裁定交付審理。至於經觀察、勒戒或強
    制戒治執行完畢釋放後，「5 年後再犯」者，前所實施之觀
    察、勒戒或強制戒治已足以遮斷其施用毒品之毒癮，為期自
    新及協助其斷除毒癮，仍適用「初犯」規定，先經觀察、勒
    戒或強制戒治之程序。從而依修正後之規定，僅限於「初犯
    」及「5 年後再犯」二種情形，始應先經觀察、勒戒或強制
    戒治程序。倘被告於5 年內已再犯，經依法追訴處罰，縱其
    第3 次（或第3 次以上）再度施用毒品之時間，在初犯經觀
    察、勒戒或強制戒治執行完畢釋放5 年以後，已不合於「5
    年後再犯」之規定，且因已於「5 年內再犯」，顯見其再犯
    率甚高，原實施觀察、勒戒或強制戒治，已無法收其實效，
    即應依該條例第10條處罰（最高法院95年度第7 次刑事庭會
    議決議參照）。查本件被告有如事實欄所載，受強制戒治執
    行完畢釋放後5 年內，又於93年間因施用毒品案件，經本院
    以93年度訴字第2293號判處有期徒刑7 月確定之事實，有臺
    灣高等法院被告前案紀錄表1 份在卷可憑，足認其再犯率甚
    高，原實施觀察、勒戒及強制戒治程序，顯無法遮斷其毒癮
    而收其實效，是被告雖係於上開觀察、勒戒及強制戒治執行
    完畢釋放5 年後再犯本罪，即非屬該條例第20條第3 項所稱
    「5 年後再犯」之情形，揆諸前揭最高法院決議意旨，自應
    依該條例第10條之規定予以追訴處罰。從而，本件事證明確
    ，被告涉犯毒品危害防制條例第10條第1 項、第2 項之罪，
    應堪認定。
四、核被告所為，係犯毒品危害防制條例第10條第1 項、第2 項
    之施用第一級、第二級毒品罪。其為施用而持有第一級毒品
    海洛因及第二級毒品甲基安非他命之低度行為，應為其施用
    之高度行為所吸收，均不另論罪。被告先後二次施用毒品之
    行為，犯意各別，行為互殊，應予分論併罰。又被告有如事
    實欄所載，受有期徒刑執行完畢之事實，有上開臺灣高等法
    院被告前案紀錄表在卷可參，其受徒刑之執行完畢，5 年內
    故意再犯此二件有期徒刑以上之罪，均為累犯，應各依刑法
    第47條第1 項規定，各加重其刑。爰審酌被告自81年間起即
    有多項煙毒、麻藥前科，又有多次違反毒品危害防制條例前
    科，迄今已近20年，施用毒品時間非短，素行不佳，有上開
    臺灣高等法院被告前案紀錄表可參，其歷經觀察、勒戒、強
    制戒治及刑之執行後，仍未能徹底戒絕毒品，再犯此二件施
    用毒品罪，顯見其意志不堅，毫無戒毒悔改之意，且其施用
    毒品造成家庭負擔，對於國家、社會治安有潛在之危險及影
    響，行為實有不該，惟念及被告於本院審理時終能坦承犯行
    ，並考量其犯罪動機、目的、所生危害，及其自稱高中肄業
    、家庭經濟狀況貧寒、因車禍手腳肢障而無謀生能力等一切
    情狀（見偵卷第3 頁調查筆錄受詢問人欄、本院卷第34頁）
    ，分別量處如主文所示之刑，並定其應執行之刑，以示懲儆
    。
據上論斷，應依刑事訴訟法第299 條第1 項前段、第273 條之1
第1 項，毒品危害防制條例第10條第1 項、第2 項，刑法第11條
前段、第47條第1 項、第51條第5 款，判決如主文。
本案經檢察官王兆琳到庭執行職務。
中    華    民    國    100   年    7     月    14    日
                      刑事第十庭      法  官  周佳佩
以上正本證明與原本無異。
如不服本判決應於收受判決後10日內向本院提出上訴書狀，並應
敘述具體理由。其未敘述上訴理由者，應於上訴期間屆滿後20日
內向本院補提理由書（均須按他造當事人之人數附繕本）「切勿
逕送上級法院」。
中    華    民    國    100   年    7     月    14    日
                                      書記官  李承悌
附錄本案論罪科刑法條：
毒品危害防制條例第10條
施用第一級毒品者，處6 月以上5 年以下有期徒刑。
施用第二級毒品者，處3 年以下有期徒刑。